臺灣新北地方法院行政訴訟判決
111年度交字第272號
原      告  蘇聲能
被      告  新北市政府交通事件裁決處
                    設新北市○○區○○路0段000號2樓
代  表  人  李忠台（處長）  住同上
訴訟代理人  黃曉妍律師
上列當事人間因交通裁決事件，原告不服被告中華民國111年5月
24日新北裁催字第48-000000000號裁決，提起行政訴訟，本院判
決如下：
    主  文
一、原告之訴駁回。
二、訴訟費用新臺幣300元由原告負擔。
    事實及理由
壹、程序方面：
一、原告不服被告所為道路交通管理處罰條例第 8條的裁決而提
    起撤銷訴訟，依行政訴訟法第237條之1，應適用交通裁決事
    件訴訟程序。本件因卷證資料已經明確，本院依同法第237
    條之7規定，於是不經言詞辯論，直接裁判。
二、另本件被告機關就本案違規事實（如下爭訟概要欄所示），
    前以111年4月20日新北裁催字第48-000000000號違反道路交
    通管理事件裁決書為裁決，經本院函請被告重新審查，而被
    告重新審查後，以其原裁決書上所為之易處處分（即易處加
    倍吊扣駕照及易處吊銷駕照）於法無效，乃將之刪除，而於
    111年5月24日依相同之舉發違規事實及舉發違反法條重新製
    開111年5月24日新北裁催字第48-000000000號違反道路交通
    管理事件裁決書，此有本院111年5月4日新北院賢行審三111
    年度交字第272號函(稿)、被告答辯狀、變更前及變更後之
    裁決書在卷足憑（分見本院卷第21頁至第22頁、第47頁至第
    53頁、第67頁及第99頁）。從而，本件原告就同一違規事實
    之原裁決既已依法提起訴訟請求撤銷，而被告機關經重新審
    查結果，雖撤銷原裁決而重行更正製開新裁決，並就同一舉
    發交通違規事實為答辯，則被告重新所為之變更後裁決，並
    非完全依原告之請求處置，則參酌行政訴訟法第237條之4第
    3項規定反面解釋之旨，本件依法自不得視為原告撤回起訴
    ，本院自仍應就被告變更後即被告111年5月24日新北裁催字
    第48-000000000號違反道路交通管理事件裁決書為審理之標
    的，核先敘明。
貳、實體方面：
一、爭訟概要：緣原告蘇聲能駕駛車牌號碼0000-00號自用小貨
    車（下稱系爭汽車），於民國（下同）110年9月8日8時55分
    許，行經桃園市○○區○○路0號前，因有「汽車駕駛人駕駛汽
    車肇事，無人受傷或死亡而未依規定處置逃逸」之違規行為
    ，經桃園市政府警察局大園分局（下稱舉發機關）執勤員警
    接獲報案到場處理後，僅見一輛遭撞之車牌號碼000-0000號
    自用小客車在現場，肇事車輛已逃逸，於是調閱路口監視器
    後發現原告有上開違規行為後通知其到場說明，遂於110年9
    月8日填製掌電字第000000000號舉發違反道路交通管理事件
    通知單(下稱違規通知單)予以舉發，記載應到案日期為110
    年10月8日前，案件並於110年9月9日入案移送被告處理。原
    告嗣於110年9月15日提出申訴不服舉發，案經被告函請舉發
    機關查明原告陳述情節及違規當時情形後，仍認違規事實明
    確，被告為此乃依道路交通管理處罰條例第62條第1項規定
    及第24條（即24條第1項第1款）之規定，以111年5月24日新
    北裁催字第48-000000000號違反道路交通管理事件裁決書（
    下稱原處分）裁處原告罰鍰新臺幣（下同）3,000元整，吊
    扣駕駛執照1個月，並應參加道路交通安全講習。原告不服
    原處分，於是提起本件行政撤銷交通裁決訴訟。
二、原告起訴主張及聲明：
(一)原告主張要旨：原告與沅祥貨運係為合作夥伴，於110年9月
    8日上午駕駛沅祥貨運6000-02自小貨車送貨，路經桃園市○○
    區○○路0號前，因感受貨車車體突然晃動，原告暫停於道路
    上由後視鏡觀察兩侧後方，未發現有事故發生且附近之路人
    也未上前告知原告，因此原告誤以為是道路不平整車內貨物
    倒塌，由於當時車流量甚多，原告怕影響道路交通問題，就
    駕駛沅祥貨運6000-02自小貨車離去，且原告到達沅祥貨運
    指定之地點時，貨車車内貨物確實倒塌。之後桃園市警察局
    大園分局之大園派出所警員許O方於當日下午1點左右電話通
    知沅祥貨運6000-02自小貨車到案說明，原告才知道路經桃
    園市○○區○○路0號前有發生交通事故，而警員許O方在原告到
    案說明時，先開立違反道路交通管理條例第62條之罰單，而
    後播放道路監視器影片並對原告製作筆錄，筆錄結束後由沅
    祥貨運向泰安產物保險申請交通事故理賠，而泰安產物保險
    同意受理沅祥貨運6000-02自小貨車交通事故理賠案件，且
    報案人劉O杏於110年10月29日同意與原告達成和解。由此可
    見在此交通事故中，原告為不知情之行為，非肇事逃逸之故
    意犯罪。
(二)聲明：撤銷原處分。
三、被告答辯及聲明：
(一)答辯要旨：
  1.本件事故確實有損傷存在，已該當道路交通故處理辦法第2
    條第1款規定之肇事事故無誤：
   自路口監視器影像(採證光碟之民間監視器「IMG_1360.MOV」
    )並輔以道路交通事故現場圖以觀，於影片時間00:00:37至0
    0:00:42處，可見畫面上方有一鐵灰色自小客停放於路邊，
    於00:00:42至00:00:44原告駕駛系爭車輛行經該停放處後，
    該自小客左側車身即出現明撞擊顯凹痕；於原舉發單位檢附
    之交通事故照片亦可見訴外人車輛左側車身之尾端確實於因
    該次撞擊中產生明顯凹痕及破損，顯見肇事事故之當事人有
    財物損壞之情形發生，準此以觀，本件碰撞核已達肇事之程
    度無誤，另有監視器影像截圖說明可稽。
  2.原告已具備肇事之主觀犯意無誤：
    檢視事故調查紀錄表內容，原告就事發經過略以:「…我當時
    駕駛6000-02號自用小貨車，行駛於大園區民生路，行經民
    生路3號前，因我沒保持行車安全距離，不慎擦撞停放於路
    邊之AYC-3000自用小客車，擦撞發生後因趕時間送貨去新竹
    ，當下沒有報警處理…」等語描述，足證於事故發生當下原
    告就交通事故之發生應為知悉，並參採證影片所示(採證光
    碟之天羅地網「(租11002)中華路、民生路、民生南路口-2.
    中華南路與民生南路口(全)-085528.avi」)，畫面時間08:5
    5:26至08:55:44，原告駕駛系爭車輛行駛於大園區民生路之
    外側車道上，擦撞停放於路邊之自小客，將車輛暫停於車道
    數秒後，即逕行向前直行駛離，堪認肇事之客觀事實確實存
    在，且原告對此亦有認識而具主觀之故意或過失，應無疑義
    。
  3.原告並非主動到案處理，其行為該當逃逸無誤：
    承前所述，原告既已該當肇事之主、客觀構成要件，其後續
    即有依法停車為合法處置之義務，惟經查事故調查紀錄表，
    原告自陳於事故發生後因趕送貨並未下車察看亦無任何撥打
    電話通知警方之紀錄，係因接到員警來電才至大園派出所製
    作訪談筆錄，可知原告並非於肇事後主動報警並等待員警到
    場處理，而是經訴外人報案後經警員調閱路口監視器畫面確
    認原告之肇事逃逸行為，並通知其到案處理，是以，原告於
    肇事後未為任何處置，經通知後始到案說明，其行為顯已對
    於事實調查及釐清製造障礙，屬於肇事後逃逸無誤。
  4.綜上所述，原告肇事既有主、客觀上之違規構成要件，且事
    故程度亦已達處理辦法所稱之道路交通事故，其又未於肇事
    發生後確實下車查看並報警處理，被告據上述理由對其所為
    之處分，當無違誤。
  5.再者，原告既為合法考領汽車駕駛執照之人，有汽車車籍查
    詢資料及駕駛人基本資料為憑，其對上述規定應知之甚詳，
    並應確實遵守。是原告前揭所述，無非單方所執之詞，委無
    足取。被告依法裁處，應無違誤，原告之訴為無理由。
(二)聲明：原告之訴駁回。
四、爭點：被告認原告駕駛系爭汽車，於110年9月8日8時55分，
    行經桃園市○○區○○路0號前，有「汽車駕駛人駕駛汽車肇事
    ，無人受傷或死亡而未依規定處置逃逸」之違規行為，以原
    處分裁處原告，是否合法有據？原告主張其當時由後視鏡觀
    察並未發現有事故發生，以為是車內貨物倒塌而駕車離去等
    情為由，否認有上開肇事無人受傷或死亡，而未依規定處置
    逃逸之違規行為，是否有理可採？
五、本院之判斷：
(一)前提事實：原告駕駛系爭汽車，於110年9月8日8時55分，行
    經桃園市○○區○○路0號前，因有「汽車駕駛人駕駛汽車肇事
    ，無人受傷或死亡而未依規定處置逃逸」之違規行為，經舉
    發機關執勤員警接獲報案到場處理後，僅見一輛遭撞之車牌
    號碼000-0000號自用小客車在現場，肇事車輛已逃逸，於是
    調閱路口監視器後發現原告有上開違規行為後通知其到場說
    明，遂於110年9月8日製單舉發，記載應到案日期為110年10
    月8日前，案件並於110年9月9日入案移送被告處理。原告雖
    於到案期限前之110年9月15日提出申訴不服舉發，惟經被告
    函請舉發機關查明原告陳述情節及違規當時情形後，仍認違
    規事實明確，被告為此乃依道路交通管理處罰條例第62條第
    1項規定及第24條（即24條第1項第1款）之規定，以原處分
    裁處原告罰鍰3,000元整，吊扣駕駛執照1個月，並應參加道
    路交通安全講習等情，此有本件舉發通知單、違規歷史查詢
    報表、原告之交通違規案件陳述書、桃園市政府警察局大園
    分局110年10月8日園警分交字第1100032802號函、桃園市政
    府警察局大園分局111年5月18日園警分交字第1110017705號
    函、舉發員警職務報告、原告之A3類道路交通事故調查紀錄
    表、道路交通事故現場圖、採證照片及車損照片、原處分書
    、汽車車籍查詢、駕駛人基本資料、採證光碟等附卷可稽（
    見本院卷第57頁、第59頁、第61頁、第65頁至第66頁、第71
    頁、第73頁、第83頁至第84頁、第85頁、第87頁至第97頁、
    第99頁、第101頁、第102頁、第103頁），核可認定為真實
    。
(二)被告認原告駕駛系爭汽車，於110年9月8日8時55分，行經桃
    園市○○區○○路0號前，有「汽車駕駛人駕駛汽車肇事，無人
    受傷或死亡而未依規定處置逃逸」之違規行為，以原處分裁
    處原告，核屬合法有據。原告主張其當時由後視鏡觀察並未
    發現有事故發生，以為是車內貨物倒塌而駕車離去等情為由
    ，否認有上開肇事無人受傷或死亡，而未依規定處置逃逸之
    違規行為，乃屬無理難採。
  1.應適用之法令：
 (1)按汽車駕駛人駕駛汽車肇事，無人受傷或死亡而未依規定處
    置，處1,000元以上，3,000元以下罰鍰；逃逸者，並吊扣其
    駕駛執照1個月至3個月，道路交通管理處罰條例第62條第1
    項定有明文。又汽車駕駛人，有違規肇事受吊扣駕駛執照處
    分之情形者，應接受道路交通安全講習，道路交通管理處罰
    條例第24條第1項第1款亦有明文。
 (2)次按道路交通管理處罰條例第62條第1項規定所稱「依規定
    處置」，係指道路交通事故處理辦法第3條所示：「發生道
    路交通事故，駕駛人或肇事人應先為下列處置：一、事故地
    點在車道或路肩者，應在適當距離處豎立車輛故障標誌或其
    他明顯警告設施，事故現場排除後應即撤除。二、有受傷者
    ，應迅予救護，並儘速通知消防機關。三、發生火災者，應
    迅予撲救，防止災情擴大，並儘速通知消防機關。四、不得
    任意移動肇事車輛及現場痕跡證據。但無人傷亡且車輛尚能
    行駛，或有人受傷且當事人均同意移置車輛時，應先標繪車
    輛位置及現場痕跡證據後，將車輛移置不妨礙交通之處所。
    五、通知警察機關。但無人受傷或死亡且當事人當場自行和
    解者，不在此限」，而道路交通管理處罰條例第62條第1項
    ，課予駕駛人肇事後為適當處置義務，立法目的在於保存肇
    事現場相關證據，俾日後釐清肇事責任歸屬，是肇事駕駛人
    應視現場具體情形，依上開規定為必要處置。而於無人傷亡
    且車輛尚能行駛之情形，無論肇事責任誰屬，均有義務停留
    肇事現場，縱未立刻與對造當事人會晤，亦應採取必要措施
    ，並即向警察機關報告，以維己身及對造權益，並釐清肇事
    責任。況肇事後第一時間保存現場相關證據，乃掌握判斷事
    故責任歸屬之關鍵時刻，惟有雙方肇事當事人克盡此一義務
    之履行，始能杜絕肇事逃逸之歪風，萬不可單憑肇事人一方
    認定其無任何交通事故之可歸責事由，抑或以他方當事人並
    未留待現場處置為由，即免除自身之現場處置義務。至所謂
    「逃逸」者，則並不限於汽車駕駛人於肇事後未做任何察看
    即行離去之行為，凡汽車駕駛人於肇事後，未經他造當事人
    同意逕行離開肇事現場，亦未留下聯絡資料、方式，致使他
    造當事人或有關單位難以尋求賠償、追究責任者，均屬逃逸
    。至於肇事雙方責任如何、損害是否嚴重、有無下車察看等
    情，並非所問。
 (3)再按違反道路交通管理事件統一裁罰基準及處理細則第1條
    規定：「本細則依道路交通管理處罰條例第92條第4項規定
    訂定之」、第2條第1項、第2項規定：「處理違反道路交通
    管理事件之程序及統一裁罰基準依本細則之規定辦理。前項
    統一裁罰基準，如附件違反道路交通管理事件統一裁罰基準
    表。」，核上開統一裁罰基準及處理細則之規定，就其立法
    目的及功能，乃為防止處罰機關枉縱或偏頗，依道路交通管
    理處罰條例第92條第4項所授權交通部會同內政部訂定「違
    反道路交通管理事件統一裁罰基準及處理細則」及其附件「
    違反道路交通管理事件統一裁罰基準表」，用以維持裁罰之
    統一性與全國因違反道路交通管理事件受處罰民眾之公平，
    不因裁決人員不同，而生偏頗，寓有避免各監理機關於相同
    事件恣意為不同裁罰之功能，並非法所不許，並無違反法律
    保留原則。再依本件違規行為時點之違反道路交通管理事件
    統一裁罰基準表記載，汽車之駕駛人違反道路交通管理處罰
    條例第62條第1項後段規定（即汽車駕駛人駕駛汽車肇事，
    無人受傷或死亡而未依規定處置逃逸），期限內繳納或到案
    聽候裁決者，應處罰鍰3,000元，吊扣駕駛執照1個月。核此
    規定，既係基於母法之授權而為訂定，且就違反道路交通管
    理事件統一裁罰基準及處理細則附件所示統一裁罰基準表中
    有關道交處罰條例第62條第1項後段之裁罰基準內容（基準
    表區分行為人之違規是否於期限內繳納或到案聽候裁決者及
    其逾越到案期限在30日內、30日以上60日以內及60日以上者
    ，分別裁處以罰鍰3000元及不同之吊扣駕駛執照之期限，符
    合相同事件相同處理，不同事件不同處理之平等原則。），
    並未牴觸母法，是被告自得依此基準而為裁罰。
  2.經查，本案係舉發機關執勤員警於110年9月8日10時許，受
    理民眾報案指稱其停放在桃園市○○區○○路0號前之車號000-0
    000號自用小客車，遭不明車輛擦撞受損；經調閱路口監視
    器查明係原告於110年9月8日8時55分許，駕駛系爭汽車行經
    上述路段時，與上述停放路邊之小客車發生擦撞，而原告於
    發生交通事故後未依規定處置逕行駛離現場，舉發機關遂通
    知原告到案說明後，乃依法製單舉發等情，業據桃園市政府
    警察局大園分局110年10月8日園警分交字第1100032802號函
    述在案（見本院卷第65頁），核與本院卷第73頁所附之舉發
    員警職務報告所載：「一、職許O方於110年09月08日10時許
    ，接獲報案『大園區民生路3號有交通事故』，前往現場處理
    為A3類肇事逃逸案（無人傷亡），現場僅一輛遭擦撞之AYC-
    3000號自用小客車在場，該車左後車身明顯車損，另一方肇
    事車輛已經逃逸。二、職調閱路口監視器後，查明肇事逃逸
    車輛為6000-02號自用小貨車（車主為沅祥起重行），循線
    通知駕駛人蘇聲能到場說明，蘇聲能向警方坦承於上述地點
    有發生交通事故，並於A3類交通事故調查紀錄表內容說明『…
    因為我沒保持行車安全距離，不慎擦撞停放於路邊的AYC-30
    00號自用小客車，我擦撞後因為趕時間送貨去新竹，所以當
    下沒報警處理…』、『因為我送貨趕時間，想說送完貨再來備
    案』。足顯駕駛人蘇聲能明知有發生交通事故未依規定處置
    而逃逸，職通知駕駛人蘇聲能到場說明後，依規定舉發並無
    違誤。………」等語大致相符，復觀諸採證照片編號1至編號10
    （見本院卷第93頁至第97頁）所示，亦可知於照片編號2顯
    示時間09/08/2021 08:55:19時，見車號000-0000號自用小
    客車(即照片內以虛線圓圈所標示之車輛)停放在桃園市○○區
    ○○路0號前之道路旁，嗣於照片編號3顯示時間09/08/2021 0
    8:55:28時，見原告所駛之系爭汽車行經民生路3號前時即與
    前述停放在道路旁之車號000-0000號自用小客車發生擦撞，
    隨後於照片編號4顯示時間09/08/2021 08:55:31時，見該系
    爭汽車臨時停在外側車道上，但未見有駕駛人走出車外查看
    ，並於照片編號5顯示時間09/08/2021 08:55:33至照片編號
    6顯示時間09/08/2021 08:55:41時，見該系爭汽車未依法處
    置即駛離現場等情，亦與桃園市政府警察局大園分局110年1
    0月8日園警分交字第1100032802號函及舉發員警職務報告所
    載之原告違規情形相符，此外，參酌本院卷第97頁所附之採
    證照片編號9及編號10所示，亦可見前述車號000-0000號自
    用小客車之左後車輪上方及左後車門外均有明顯重大之撞擊
    凹痕，則此非但可見舉發當時原告駕駛系爭汽車與該車號00
    0-0000號自用小客車有道路交通事故發生外，且從嚴重之撞
    擊車痕推論，及系爭汽車又於採證照片編號4顯示時間09/08
    /2021 08:55:31時，在外側車道上臨時停車，則衡諸常情，
    原告自應已知悉其與該車號000-0000號自用小客車發生擦撞
    無誤，然原告卻未下車查看處置並通知警方到場處理，反而
    逕自駕駛系爭汽車駛離現場。準此，被告參合上開事證，認
    原告駕駛系爭汽車，於110年9月8日8時55分，行經桃園市○○
    區○○路0號前，有「汽車駕駛人駕駛汽車肇事，無人受傷或
    死亡而未依規定處置逃逸」之違規行為，即屬無誤，被告以
    原處分裁處原告，核屬合法有據。
　3.至於原告雖主張其當時由後視鏡觀察並未發現有事故發生，
    以為是車內貨物倒塌而駕車離去等情為辯。惟查，首先觀諸
    前開採證照片編號9及編號10（見本院卷第97頁）所示，明
    確可知車號000-0000號自用小客車之左後車輪上方及左後車
    門外均有明顯重大之撞擊凹痕，此已詳如前所述，顯見當時
    系爭汽車撞擊力道甚大，衡情原告當無不知之理，又參酌前
    開採證照片編號4中該系爭汽車於擦撞後所臨時停車之位置
    ，即在車號000-0000號自用小客車之左前方，倘若原告在此
    停車位置從其右後視鏡往後觀看，亦可清楚可見其所撞擊之
    車輛，然其卻仍未下車查看。況且，參以原告於110年9月8
    日13時24分在大園派出所製作A3類道路交通事故調查紀錄表
    時自承：「我當時駕駛6000-02號自用小貨車，行駛於大園
    區民生路（行駛外線車道，往大園交流道方向），行經民生
    路3號前，因為我沒保持行車安全距離，不慎擦撞停放於路
    邊的AYC-3000號自用小客車，我擦撞後因為趕時間送貨去新
    竹，所以當下沒有報警處理，我送完貨回到公司就接到警方
    的來電，說我肇事駛離現場，請我來大園派出所製作訪談筆
    錄。」（見本院卷第83頁）等語，亦可知原告於舉發當時除
    已知悉其有駕車肇事之情況外，且原告為趕時間送貨而未停
    留現場依法處置，亦未於當下報警處理即離開現場。如此，
    原告嗣後起訴再主張其當時由後視鏡觀察並未發現有事故發
    生，以為是車內貨物倒塌而駕車離去等情，否認有本案肇事
    無人受傷或死亡，而未依規定處置逃逸之違規行為，要屬事
    後卸責之詞，難加採信。
(三)本件判決基礎已臻明確，兩造其餘攻擊防禦方法及訴訟資料
    ，經本院審核後，或與本案爭點無涉，或對於本件判決結果
    不生影響，爰無庸一一再加論述，爰併敘明。
(四)本件第一審裁判費新臺幣300元，應由敗訴之原告負擔，所
    以確定如主文第2項所示。
六、結論：原處分並無違誤，原告訴請撤銷為無理由，應予駁回
    。
中　　華　　民　　國　　111 　年　　7 　　月　　19　　日
                  行政訴訟庭  法  官  楊志勇
上為正本係照原本作成。
如不服本判決，應於判決送達後20日內，向本院提出上訴狀，上
訴狀並應記載上訴理由，表明關於原判決所違背之法令及其具體
內容或依訴訟資料可認為原判決有違背法令之具體事實，並繳納
上訴費新臺幣750元。 其未表明上訴理由者，應於提出上訴後20
日內向本院補提理由書（上訴狀及上訴理由書均須按他造人數附
繕本），如逾期未提出上訴理由書者，本院毋庸再命補正，由本
院逕以裁定駁回上訴。
                              書記官  李懿淳
中　　華　　民　　國　　111 　年　　7 　　月　　21　　日